【裁判字號】    98,中簡上,532
【裁判日期】    980722
【裁判案由】    詐欺
【裁判全文】
臺灣臺中地方法院刑事判決  98年度中簡上字第532號
上  訴  人
即  被  告  甲○○
上列上訴人因詐欺案件，不服本院98年度中簡字第912號中華民
國98年3月31日第一審簡易判決（起訴案號：臺灣臺中地方法院
檢察署98年度偵字第376號），提起上訴，本院管轄之第二審合
議庭，判決如下：
    主    文
上訴駁回。
甲○○緩刑貳年，緩刑期內付保護管束，並應向指定之公益團體
、地方自治團體或社區提供肆拾小時之義務勞務。
    犯罪事實
一、甲○○可預見金融機構帳戶係個人理財之重要工具，關係個
    人財產、信用之表徵，如交予他人使用，有供作財產犯罪用
    途之可能，而一般人取得他人存摺之目的在於取得贓款及掩
    飾犯行不易遭人追查，對於提供帳戶雖無引發他人萌生犯罪
    之確信，但仍以基於縱若詐欺不法份子持之以詐欺取財亦無
    違反其本意之幫助犯意，在民國97年10月18日前某日某時，
    在不詳地點，將其所有之華南商業銀行太平分行（下稱華銀
    太平分行）帳號0000000000000000000號帳戶之存摺、提款
    卡、印章（包含密碼）等物，交付與姓名年籍不詳之成年人
    使用，作為詐欺取財之工具。嗣該姓名年籍不詳詐欺不法份
    子，即意圖為自己不法所有之犯意聯絡，由真實姓名年籍不
    詳，自稱「嘉琪」之成年女子，於97年10月18日19時，以SK
    YP E網路電話與丙○○聊天之方式，佯稱援交，但丙○○需
    先至自動櫃員機操作以確認身分云云，使丙○○陷於錯誤，
    而分別於97年10月19日凌晨0時36分，在臺北市捷運昆陽站
    附近之華南商業銀行自動櫃員機，依指示操作自動櫃員機轉
    帳匯款新臺幣（下同）2萬9889元至姓名年籍不詳之人之臺
    灣銀行建國分行帳號000000000000000號帳戶內（另由檢察
    官偵查），後再由姓名年籍不詳之成年女子撥打電話接續向
    丙○○詐稱因丙○○操作問題，造成帳戶凍結，需匯齊10萬
    元始能解凍帳戶云云，致丙○○陷於錯誤，分別於同日0時
    38分、0時40分及0時42分在前開地點之自動櫃員機，以自動
    櫃員機轉帳匯款方式，接續匯款3萬元、3萬元、3萬元及1萬
    元至甲○○前開帳戶內，旋即遭人提領一空，嗣丙○○發現
    有異始知受騙，並向員警報案處理，為警循線查獲上情。
二、案經臺中縣警察局太平分局報請臺灣臺中地方法院檢察署檢
    察官偵查後聲請簡易判決處刑。
    理    由
壹、證據能力方面：
    按現行刑事訴訟法為保障被告之反對詰問權，排除具有虛偽
    危險性之傳聞證據，以求實體真實之發見，於該法第159條
    第1項明定被告以外之人於審判外之言詞或書面陳述，除法
    律有規定者外，不得作為證據。又被告以外之人於審判外之
    陳述，雖不符前4條之規定（即刑事訴訟法第159條之1至同
    條之4），而經當事人於審判程序同意作為證據，法院審酌
    該言詞陳述或書面陳述作成時之情況，認為適當者，亦得為
    證據；當事人、代理人或辯護人於法院調查證據時，知有第
    159條第1項不得為證據之情形，而未於言詞辯論終結前聲明
    異議者，視為有前項之同意，刑事訴訟法第159條之5定有明
    文。本件檢察官、被告並未就卷內證據資料之證據能力有所
    爭執，且迄於言詞辯論終結前，均未主張有刑事訴訟法第
    159條第1項不得為證據之情形，是應認已同意卷內證據中屬
    被告以外之人於審判外所為之陳述部分均得作為證據，且經
    本院審酌後，認無不適當之情形，應認本案調查之卷內證據
    均有證據能力，合先敘明。
貳、實體方面：
一、訊據被告固坦承上開帳戶為其所申請開立，惟矢口否認有何
    幫助詐欺犯行，辯稱：伊申請的帳戶存摺、提款卡、密碼及
    印章係放在機車置物箱內與機車一起遺失，密碼是寫在紙上
    ，其是後來要用彰化銀行提款卡時無法使用，才知本案帳戶
    不見云云。惟查：
（一）被害人丙○○如何受詐欺不法份子詐騙，陷於錯誤，而轉
      帳前揭金額至被告上揭帳戶內遭人提領等情，業據證人即
      被害人丙○○於警詢中指述綦詳，且有華南銀行自動櫃員
      機交易明細單4份、華南銀行被告上開帳號0000000000000
      000000號帳戶開戶資料及存款往來明細表各1份等在卷可
      稽，足見被告所有之上開帳戶確為詐欺不法份子用來作為
      詐欺犯罪之出入帳戶。
（二）而詐欺不法份子於使用人頭帳戶作為行騙工具時，若使用
      遺失或竊得之帳戶，則詐騙之款項可能因此遭凍結而無法
      領出；而若未得原帳戶所有人同意而加以使用，則所詐得
      金額有可能遭原帳戶所有人提領一空，而詐騙所得之金額
      動輒上萬元，遠較購買或承租帳戶使用之微薄款項為鉅，
      是詐欺不法份子衡情尚不致以他人遺失或竊得之帳戶作為
      詐騙被害人之匯款帳戶，而甘冒可能遭原帳戶所有人凍結
      帳戶補辦存摺資料領款，致無法提領之風險，且被告自承
      該華南銀行帳戶很久沒有使用，並參諸被告前開帳戶之存
      款往來明細表所示，該帳戶於97年6月21日僅有餘額66 元
      ，並至97年10月19日始有被害人遭詐騙匯款之紀錄，足見
      該帳戶被告甚久未使用，衡情亦無特別將存摺、提款卡、
      密碼及印章置於機車置物箱內保管之理，據此，被告稱其
      存摺資料遺失云云，顯不符常理。此外，被告亦無遺失報
      案紀錄可佐，足認被告前開存摺、提款卡等物乃係其自行
      交付予不詳之詐欺集團使用一情，應無疑義，其所辯遺失
      並無足採。再者，被告所有之前開銀行帳戶係於94年1月
      18 日開戶，有被告上開帳戶之開戶印鑑卡附卷可參，被
      害人遭詐騙之時間則為97年10月18日，足認被告交付前開
      帳戶予詐欺集團成員之時間應為97年10月18日前某日甚明
      。
（三）因按刑法上之故意，分直接故意（確定故意）與間接故意
      （不確定故意），「行為人對於構成犯罪之事實，明知並
      有意使其發生者」為直接故意；又「行為人對於構成犯罪
      之事實，預見其發生而其發生並不違背其本意者」為間接
      故意。而參以金融帳戶可供款項之存匯、提領，一般人均
      可輕易申請開設，並無任何資格條件之限制，苟有使用金
      融存款帳戶之正當用途，自以使用其本人或可信賴之親友
      申請之帳戶，最為便利安全，始可避免帳戶名義人反悔或
      心存歹念，利用通知掛失止付、變更存戶印鑑章或換摺之
      方式，將帳戶內之款項提領一空，反致使用帳戶人蒙受損
      失。苟非為犯罪等不法目的或為掩飾自己真實身分，並藉
      以逃避查緝，依常情並無捨棄自己申設帳戶而迂迴以花費
      金錢或其他方法向無相當信賴關係之陌生人取得帳戶使用
      之理。且近年來詐欺取財之犯罪類型層出不窮，該等犯罪
      ，多數均係利用他人帳戶作為詐欺所得財物之出入帳戶，
      業經媒體廣為披載，是依一般人通常之知識、智能及經驗
      ，均已知向陌生人購買、承租或其他方法取得帳戶者，多
      係欲藉該帳戶取得不法犯罪所得，且隱匿帳戶內資金之實
      際取得人之身分，以逃避追查，而被告係成年且有智識之
      人，自難諉稱不知，故被告對於交付上開銀行帳戶之存摺
      、提款卡及密碼予該姓名年籍不詳之人使用，將可能被用
      來作為詐欺取財等非法用途，應有所預見，且不違背其本
      意，惟被告猶仍提供其所有上開帳戶予姓名年籍不詳之人
      使用，堪認被告確有容任該人將被告所有上開帳戶作為詐
      欺取財之匯款帳戶使用，準此，被告顯有幫助詐欺取財之
      不確定故意，應堪認定。
（四）綜上所述，本件事證明確，被告幫助詐欺取財犯行已經證
      明，應依法論科。
二、被告基於幫助詐欺之不確定故意，提供系爭帳戶存摺影本、
    提款卡、密碼予不詳成年人等使用，作為詐欺所用之出入帳
    戶，幫助不詳成年人等詐取被害人款項，核其所為，係犯刑
    法第30條第1項、第339條第1項之幫助詐欺取財罪。被告幫
    助他人犯詐欺取財罪，為幫助犯，應依刑法第30條第2項規
    定減輕其刑。從而，原審簡易判決依刑事訴訟法第449條第1
    項、第454條，刑法第30條第1項前段、第2項、第339條第1
    項、第41條第1項前段，刑法施行法第1條之1第1項、第2項
    前段，判處被告有期徒刑5月，並諭知如易科罰金，以新臺
    幣1,000元折算1日，其法律適用及量刑均屬妥適，被告上訴
    意旨，猶執陳詞，辯稱：伊所有上開帳戶資料係遺失云云，
    顯不足採，本件上訴為無理由，應予駁回。
三、末查被告未曾受有期徒刑以上刑之宣告，有台灣高等法院被
    告前案紀錄表1份在卷可憑，其因一時失慮而罹法典，犯後
    業經與被害人達成和解，有本院98年度湖簡移調字第22號解
    解書1份附卷可憑，而被害人亦具狀表明對被告行為不予追
    究等語，此有被害人丙○○刑事撤回告訴狀1紙在卷可參，
    被告經此刑之宣告後，當知警惕而無再犯之虞，認其所宣告
    之刑，以暫不執行為適當，爰併諭知緩刑二年及緩刑期內付
    保護管束，併宣告其於緩刑期間內，應向指定之公益團體、
    地方自治團體或社區，提供40小時之義務勞務，以勵自新。
據上論斷，應依刑事訴訟法第455條之1第1項、第3項、第368條
、第364條、第74條第1項第1款、第5款、第93條第1項第2款，判
決如主文。
本案經檢察官乙○○到庭執行職務。
中    華    民    國    98    年    7     月    22    日
                  刑事第八庭  審判長法  官  黃家慧
                                    法  官  黃炫中
                                    法  官  黃賢婷
上正本證明與原本無異。
本件不得上訴。
                                    書記官  江美琪
中    華    民    國    98    年    7     月    22    日
附錄本案論罪科刑法條全文
中華民國刑法第三百三十九條第一項
意圖為自己或第三人不法之所有，以詐術使人將本人或第三人之
物交付者，處五年以下有期徒刑、拘役或科或併科一千元以下罰
金。


司法院資訊處製作；財團法人民間司法改革基金會備份。
